【裁判字號】    91,訴,406
【裁判日期】    920624
【裁判案由】    過失致死等
【裁判全文】
臺灣宜蘭地方法院刑事判決                          九十一年度訴字第四六號
    公  訴  人  臺灣宜蘭地方法院檢察署檢察官
    被      告  甲○○
右列被告因過失致死等案件，經檢察官提起公訴（九十一年度偵字第八九三號），本
院判決如左：
    主  文
甲○○因過失致人於死，累犯，處有期徒參月；又遺棄屍體，累犯，處有期徒刑柒月
。應執行有期徒刑玖月。
其餘被訴侵占離本人持有之物部分無罪。
    事  實
一、甲○○前於民國八十七年七月三十一日因竊盜案件，經台灣士林地方法院以八十
    七年易字一三二三號判處有期徒刑七月，於八十七年八月二十四日確定，並於八
    八十八年六月九日執行完畢，猶不知悛悔，明知施用第一級毒品海洛因過量極易
    中毒死亡，而友人丙○○曾因施用海洛因過量而送醫急救之紀錄，竟於九十年八
    月二十日下午一時餘許，在台北市○○路一四二之十三號白雪大旅社三樓二０七
    室居所內，以針筒注射之方式為丙○○腳盤部位注射重量不詳過量之海洛因，因
    此導致丙○○毒品中毒死亡，然甲○○在丙○○因毒品中毒死亡後，竟放任不顧
    ，復起意將丙○○屍體遺棄偏僻無人處，惟因恐自行無法將屍體搬移拋棄，遂於
    翌（二十一）日凌晨二時許，出外找友人協助而隨意走到台北市捷運雙連站附近
    ，適綽號「排骨」之友人庚○○（涉嫌遺棄屍體罪嫌，台灣台北地方法院檢察署
    偵查中）在該處乘涼，甲○○乃假意要庚○○前往其前開白雪旅社三０七室商談
    水果買賣之事，而庚○○在不知情之下，乃隨甲○○到其前開居處，到達後，庚○○見丙○○躺在床上乃詢問甲○○究竟，惟甲○○支吾其詞僅告稱要將丙○○
    送醫，乃由甲○○單獨揹丙○○而與庚○○前後步出白雪大旅社，走至旅社櫃台
    時，甲○○恐遭旅社值班之服務生戊○○及在該櫃台幫忙之房客丁○○發現，乃
    對其二人佯稱要送所揹之酒醉女子回家，隨後甲○○與庚○○則在路邊攔搭車號
    不詳之計程車，在車上，甲○○要計程車司機載往台北市馬偕紀念醫院，在往醫
    院途中，庚○○因甲○○未帶有現金乃於台北市成淵國中附近先行下車籌錢，甲○○則在庚○○下車後，交代該計程車司機轉往同市○○街二十三號前捷運民權
    西站公園，並將丙○○屍體丟棄在該公園石椅，隨即逃逸。嗣於同日清晨三時四
    十三分許，經該公園運動之人發現報警而循線查悉上情。
二、案經台北市政府警察局中分局移送台灣台北地方法院檢察署檢察官呈請台灣高等
    法院檢察署令轉台灣宜蘭地方法院檢察署檢察官偵查起訴。
    理  由
壹、有罪部分：
一、訊據被告對於被害人丙○○在其上開住處因毒品中毒死亡及事後將屍體丟棄在前
    揭公園之事實供承不諱，惟矢口否認有過失致死及遺棄屍體之犯行，辯稱係被害
    人自行在腳盤部位注射毒品海洛因過量死亡，而伊當時亦有施用毒品而不敢報案
    ，事後乃將被害人屍體丟棄在公園，惟伊丟棄隨即以公園公用電話向一一０報案
    云云。經查：(1)右揭事實業據告訴人己○○及被害人丙○○之叔乙○○指述綦詳
    ；而被害人丙○○確因毒品中毒死亡，亦經台灣台北地方法院檢察署檢察官督同
    法醫師相驗並囑託法務部法醫研究所解剖覆驗屬實，有勘驗筆錄、相驗屍體證明
    書及驗斷書，及法務部法醫研究所出具之法醫所醫鑑字第一０七四號鑑定書一
    份存卷可參；(2)被告自承於同日下午被害人於其前揭住處注射毒品海洛因，並於
    同日傍晚即知被害人因此死亡，而被告與被害人為鄰居且與被害人之叔乙○○係
    同學關係，此據被告供述與證人乙○○於警訊時證述在卷，則依常情，倘被告無
    為被害人注射毒品並因而致被害人丙○○死亡，焉有見被害人因毒品中毒昏迷死
    亡，不立即通知被害人家屬或其同學乙○○如何處理，卻利用清晨無人之際將被
    害人屍體丟棄在捷運民權西路站公園內；再參以被告於警訊自承被害人係將毒品
    注射在腳盤部位，而該部位由被告為被害人注射顯較被害人自行注射容易，以及
    本件經台灣宜蘭地方法院檢察署檢察官委請法務部調查局對被告測謊結果，被告
    陳稱：「未幫丙○○注射毒品。」、「毒品非渠給丙○○。」及「毒品是丙○○
    自己帶來。」等語，均呈情緒波動反應，研判有說謊，有法務部調查局九十一年
    九月三日調科參字第０九一二三０五四九七０號測謊報告書一紙在卷可參等情，
    被告有為被害人注射海洛因毒品過量因而而致被害人死亡，已足認定；(3)被告於
    台灣宜蘭地方法院檢察署檢察官九十一年四月八日偵查中供稱知悉被害人曾因施
    打毒品過量休克而送馬偕紀念醫院急救始挽回生命，並有馬偕紀念醫院病歷影本
    存卷可參，而被告前有肅清煙毒條例、麻醉藥品管理條例等前科，其應知毒品注
    射過量極易導致毒品中毒死亡，竟在為被害人注射毒品時，未注意人體所能負荷
    之劑量控制，而導致被害人因此死亡，其有過失至為顯然，且其過失與被害人死
    亡間有相當關係。又查：(1)被告於翌日清晨將被害人屍體自其前開住處遺棄在捷
    運民權西站公園石椅上，迭據被告於警訊、偵查、審理時自承在卷，核與證人戊○○、丁○○、庚○○證述情節相符；(2)被告雖迭以其遺棄被害人屍體在該公園
    石椅後，隨即以公用電話向一一０勤務中心報案置辯，惟被告以積極行為將被害
    人屍體自旅社移動拋棄在公園石椅，核其行為已與遺棄屍體罪之構成要件相當，
    無論被告事後有無報案，與其已成立之遺棄屍體罪無關，況依卷附九十年八月二
    十一日台北市政府消防局救災救護勤務指揮中心服務紀錄表，本件係由「不詳男
    性」於台北市○○街二十三號前以公用電話報案，然被告遺棄屍體處，屬清晨有
    多數人運動之公園，該報案電話究屬被告抑或在該公園運動之不詳男性報案，已
    難速斷，被告前揭所辯，顯乏證據證明，尚難為被告有利之認定，附此敘明。
二、核被告為被害人注射毒品因而導致被害人死亡之行為，係犯刑法第二百七十六條
    第一項之過失致人於死罪。又被告事後將被害人屍體遺棄在公園之行為，係犯刑
    法第二百四十七條第一項之遺棄屍體罪。被告所犯上開二罪，行為分殊，罪名互
    異，應予分論併罰。又被告前有事實欄所指之犯罪科刑及執行情形，有臺灣高等
    法院被告全國前案紀錄表在卷可查，其於有期徒刑執行完畢五年內，再犯有期徒
    刑以上之右開二罪，均為累犯，應均依法加重其刑。爰審酌被告犯罪之動機、目
    的、手段，及犯罪後態度等一切情狀，分別量處如主文所示之刑，並定其應執行
    之刑。
貳、無罪部分：
一、公訴意旨另以：被告見被害人丙○○死亡後，竟意圖為自己不法之所有，將被害
    人留在前揭白雪大旅社三樓二０七室內之居所而業已脫離本人持有門號0000
    000000號（手機序號000000000000000）之行動電話一支
    侵占入已，因認被告另涉刑法第三百三十七條侵占其他離本人所持有之物罪嫌等
    等。
二、按犯罪事實應依證據認定之，無證據不得推定其犯罪事實；又不能證明被告犯罪
    或其行為不罰者，應諭知無罪之判決，分別為刑事訴訟法第一百五十四條、第三
    百零一條第一項所明定。又事實之認定，應憑證據，如未能發現相當之證據，或
    證據不足以證明，自不能以推測或擬制之方法，為裁判之基礎。（最高法院四十
    年台上字第八六號判例意旨、六十九年台上字第一五三一號判例意旨參照）。
三、經查公訴意旨認被告涉有侵占罪嫌，係以：(1)被告在被害人於九十年八月二十日
    傍晚因毒品中毒死亡後，曾於九十年八月二十一日二十二時十分許使用丙○○所
    有序號000000000000000號行動電話等情，有台灣大哥大股份有
    限公司（以下稱台灣大哥大公司）出具之前揭電話通聯紀錄一份在卷可憑；(2)被
    告事後將前揭手機折斷棄置在臺北市○○○路捷運站旁花圃內，並於事後為警起
    獲，有該行動電話一個扣案及該手機照片二幀在卷可參等語為據。惟訊據被告堅
    決否認有右揭侵占犯行，辯稱伊並沒有以被害人手機撥打等語。經查，公訴意旨
    以前揭通聯紀錄認被告於九十年八月二十一日二十二時十分撥打被害人手機，固
    有所據，惟查：(1)被告於上開時間撥打被害人之手機，該手機ＳＩＭ卡門號係0
    000000000號，而該0000000000號係被告所有，此觀諸台灣
    台北地方法院檢察署九十年偵字第一六八九八號卷附之被告警訊筆錄時所載之門
    號可知。(2)再詳細勾稽該通聯紀錄可知，被告所有之手機序號為0000000
    00000000號，且被告係於同時間先以所有前揭門號、手機序號撥打通話
    對象門號0000000000號，通話長度為七秒，顯見被告撥打該通話然未
    接通，隨後被告即於同時間以被害人手機，惟門號為被告所有00000000
    00號撥打相同長度七秒，且同一之通話對象；綜合上述情節觀之，足見被告係
    以所有之手機撥打通話對象0000000000號未接通，隨以其所有之ＳＩ
    Ｍ卡裝在被告害人手機內，再撥打同一通話對象乙情。是被告既係以自己之ＳＩ
    Ｍ卡裝載在被害人之手機內再據以撥打，已難僅憑被告撥打被害人手機遽推斷被
    告有侵占意圖，況再依卷附之手機照片及扣押證明筆錄載明：被害人手機已被折
    斷成二節，苟被告有侵占被害人手機之犯意，應無將之折斷無法使用之可能。從
    而，被告辯稱並無侵占被害人手機之犯行等語，應堪採信。此外，復查無其他積
    極證據足資證明被告有何侵占之犯行，被告此部分犯罪不能證明，自應諭知無罪
    之判決。
據上論斷，應依刑事訴訟法第二百九十九條第一項前段、第三百零一條第一項，刑法
二百七十六條第一項、第二百四十七條第一項、第四十七條、第五十一條第五款，罰
金罰鍰提高標準第一條前段，判決如主文。
本案經檢察官郭欣怡到庭執行職務。
中      華      民      國    九十二    年      六     月     二十四    日
                                      臺灣宜蘭地方法院刑事第二庭
                                          法  官  林  楨  森
右正本證明與原本無異。
如不服本判決，應於判決送達後十日內向本院提出上訴狀( 應附繕本 )。
                                          書記官  廖  文  章
中      華      民      國    九十二    年      六     月     二十六    日
附錄法條：
刑法第二百七十六條第一項(過失致死罪)
因過失致人於死者，處二年以下有期徒刑、拘役或二千元以下罰金。
刑法第二百四十七條(侵害屍體罪、侵害遺骨遺髮殮物遺灰罪)
損壞、遺棄、污辱或盜取屍體者，處六月以上五年以下有期徒刑。


司法院資訊處製作；財團法人民間司法改革基金會備份。
